臺灣臺北地方法院簡易民事判決
111年度北簡字第13256號
原      告  新安東京海上產物保險股份有限公司台北分公司


法定代理人  黃育漢  
訴訟代理人  林晉嘉  
被      告  籃雅寧  

訴訟代理人  黃泓鈞  

上列當事人間請求損害賠償事件，本院於民國一百一十一年十一
月三日言詞辯論終結，判決如下︰
    主    文
被告應給付原告新臺幣柒萬柒仟零參拾陸元，及自民國一百一十
一年七月十九日起至清償日止，按年息百分之五計算之利息。
原告其餘之訴駁回。
訴訟費用新臺幣貳仟陸佰伍拾元由被告負擔百分之三十一，餘由
原告負擔。
本判決第一項得假執行。但被告如以新臺幣柒萬柒仟零參拾陸元
為原告預供擔保，得免為假執行。
    事    實
甲、原告方面：
一、聲明：被告應給付原告新臺幣（下同）二十四萬六千一百一
    十八元，及自起訴狀繕本送達之翌日（即民國一百一十一年
    七月十九日）起至清償日止，按年息百分之五計算之利息。
二、陳述略稱：
  ㈠緣原告承保訴外人台壽保資融股份有限公司所有之車號000-0
    000號租賃小客車（下稱系爭汽車），由訴外人陳亮宇於一
    百零九年七月二十七日二十一時許，駕駛行經臺北市○○區○○
    路○○○號南山微風停車場B3車道，遭被告籃雅寧駕駛車號000
    -0000號自小客車，因行駛疏忽不慎碰撞系爭汽車，致系爭
    汽車受損，案經臺北市政府警察局信義分局交通分隊處理在
    案。
　㈡系爭汽車受損部分經送廠修復後，其合理必要修復費用合計
    二十四萬六千一百一十八元（含工資三萬一千二百四十八元
    、塗裝一萬三千三百五十六元、零件二十萬一千五百六十四
    元 ），原告依保險法第五十三條取得對被告之代位請求權
    ，爰依侵權行為法律關係提起本件訴訟。對本件交通事故肇
    事資料沒有意見。
　㈢依原告所提本件系爭車禍現場照片所示，系爭汽車是在照片
    的右方，系爭汽車是在同一層的停車場內行駛，被告車輛從
    坡道上往上開，發生擦撞，系爭汽車在同層的車道行駛，應
    該是有優先通行的路權。關於被告辯稱系爭汽車駕駛即訴外
    人陳亮宇未遵守停車場標示警語部分，停車場有這個警語沒
    有錯，但地面並未畫設停止線，且無法證明系爭汽車有超速
    行為，或有未注意的情況。根據過去的經驗停車場事故鑑定
    都會被退件，本件雖然兩車都有損失，但損失金額並不相當
    ，所以沒有辦法各自處理，停車場沒有燈號。
三、證據：提出訴外人駕駛執照及行車執照影本各一件、本件系
    爭車禍現場照片影本二件、系爭汽車車損照片影本二紙、非
    道路範圍交通事故當事人登記聯單影本一件、保險估價單影
    本一件、結帳單影本一件及發票影本一件為證。
乙、被告方面：
一、聲明：㈠原告之訴駁回；㈡如受不利判決，願供擔保請准宣告
    免為假執行。
二、陳述略稱：
　㈠緣原告主張訴外人陳亮宇駕駛系爭汽車於一百零九年七月二
    十一日二十一時二十分行經臺北市○○區○○路○○○號南山微風
    停車道B3車道，遭被告駕駛車號000-0000號自小客車因行駛
    疏忽不慎碰撞系爭汽車，致系爭汽車受損，請求系爭汽車修
    理費二十四萬六千一百一十八元云云，被告就原告之損失提
    出爭執。
　㈡本件系爭車禍因非一般道路範圍，故臺北市政府警察局信義
    分局交通分隊僅至現場開立事故登記聯單，並未就該事故做
    出具體的初步分析研判表或現場圖供肇責分析研判。然依被
    告所提供之現場拍攝照片所示，系爭汽車係沿車道向前行駛
    ，其右前車頭與自地下三樓直行上地下二樓之被告汽車左前
    車頭碰撞，由照片中明顯可見事故發生乃因系爭汽車行經車
    道口未依停車場所標示之警語先行停等確認右方有無來往車
    輛而逕行駛入該車道導致碰撞正於坡道中行駛之被告車輛而
    導致雙方車損。如系爭汽車行經該交叉口時確實有依停車場
    警語之規定，先行停讓並確認右方有無來往車輛，本件系爭
    車禍當可避免，是被告並無肇事責任，對原告不構成侵權行
    為損害行為，故原告之請求自屬無據。
　㈢訴外人陳亮宇未遵守停車場標示警語，照片上有寫注意右方
    來車，就是在交叉口的地方，系爭汽車卻沒有注意右方的來
    車。本件送鑑定不會有結果，其實兩造的車子都有損害，被
    告的立場是希望雙方互不請求，如果有協議就不會向外人陳
    亮宇提出告訴，停車場沒有燈號。
三、證據：無。
丙、本院依職權調閱本件交通事故肇事相關資料，並調閱被告手
    機門號資料。
    理    由
一、程序方面：按民事訴訟法第十五條第一項規定：「因侵權行
    為涉訟者，得由行為地之法院管轄。」，本件車禍發生於臺
    北市信義區，屬本院轄區，故本院具有管轄權，合先敘明。
二、原告主張之事實，已據其提出訴外人駕駛執照及行車執照影
    本各一件、本件系爭車禍現場照片影本二件、系爭汽車車損
    照片影本二紙、非道路範圍交通事故當事人登記聯單影本一
    件、保險估價單影本一件、結帳單影本一件及發票影本一件
    為證，經核對相關證物原本無訛，復有本院依職權調閱之本
    件事故肇事資料所附非道路範圍交通事故當事人登記聯單在
    卷可稽，被告除對肇事責任有爭執、抗辯系爭汽車亦與有過
    失外，並不爭執與系爭汽車發生碰撞乙節，原告主張之事實
    足堪信為真實。
三、按因故意或過失，不法侵害他人之權利者，負損害賠償責任
    。汽車、機車或其他非依軌道行駛之動力車輛，在使用中加
    損害於他人者，駕駛人應賠償因此所生之損害。負損害賠償
    責任者，除法律另有規定或契約另有訂定外，應回復他方損
    害發生前之原狀。第一項情形，債權人得請求支付回復原狀
    所必要之費用，以代回復原狀。民法第一百八十四條第一項
    、第一百九十一條之二、第二百十三條第一項、第三項分別
    定有明文。次按不法毀損他人之物者，被害人得請求賠償其
    物因毀損所減少之價額，民法第一百九十六條定有明文。所
    謂因物被毀損所減少之價額，得以修復費用為估定標準，但
    以必要者為限。若被害人能證明其物因毀損或減少之價額，
    超過必要之修復費用時，就其差額，仍得請求賠償（最高法
    院七十七年度第九次民事庭會議決議參照）。故被害人得以
    修理費用作為其物因毀損所減少價額之計算依據，但其中以
    新品更換舊品，且因此提高該物整體價值者，該更換之新品
    即非屬損害發生前物之原狀，則該更換新品所支出之費用，
    應予計算其折舊。再按損害之發生或擴大，被害人與有過失
    者，法院得減輕賠償金額或免除之，民法第二百十七條第一
    項定有明文。此項規定之目的，在謀求加害人與被害人間之
    公平，故在裁判上法院得以職權減輕或免除之（最高法院八
    十五年台上字第一七五六號裁判意旨參照）。末按當事人主
    張有利於己之事實者，就其事實有舉證之責任，民事訴訟法
    第二百七十七條前段定有明文。又民事訴訟如係由原告主張
    權利者，應先由原告負舉證之責，若原告先不能舉證，以證
    實自己主張之事實為真實，則被告就其抗辯事實即令不能舉
    證，或其所舉證據尚有疵累，亦應駁回原告之請求（最高法
    院十七年上字第九一七號裁判意旨參照）。
四、經查：㈠本件被告因行駛疏忽不慎造成系爭汽車受有損害，
    依前開民法第一百九十一條之二本文規定，即應賠償其因此
    所生之損害即因回復原狀所必要之修理費用，惟系爭汽車雖
    以二十四萬六千一百一十八元修復，考量該估價單其中二十
    萬一千五百六十四元部分之品名為「零件」，而關於更新零
    件部分之請求，應以扣除按汽車使用年限計算折舊後之費用
    為限。依行政院公佈之固定資產耐用年數表及固定資產折舊
    率表所示，自用小客車折舊年限為五年，依定律遞減折舊率
    為千分之三百六十九，並以一年為計算單位，其使用期間未
    滿一年者，按實際使用使用之數相當於全年之比例計算之，
    不滿一月者，以使用一月計算之，而本件系爭汽車於一百零
    七年二月出廠，至一百零九年七月二十七日本件事故發生時
    之使用年數為二年五個月又十二天，以二年六個月計，系爭
    汽車修復費用其中零件二十萬一千五百六十四元部分，扣除
    如附表所示折舊金額後為六萬五千四百四十八元，加上工資
    三萬一千二百四十八元、塗裝一萬三千三百五十六元，屬必
    要修理費用，金額為十一萬零五十二元（計算式：65,448＋3
    1,248＋13,356＝110,052）；㈡惟關於本件車禍，被告辯稱系
    爭汽車於本件事故發生當時行經車道口未依停車場所標示之
    警語先行停等確認右方有無來往車輛而逕行駛入該車道導致
    碰撞正於坡道中行駛之被告車輛而導致雙方車損等語，經參
    酌本件系爭車禍現場照片，該照片顯示確有被告主張之該停
    車場標示警語，要求系爭汽車要注意右方來車（參本院卷第
    十五頁），且原告亦於本院一百一十一年十一月三日言詞辯
    論期日自承有該警語（參本院一百一十一年十一月三十日言
    詞辯論筆錄，本院卷第八十六頁），原告雖主張停車場地面
    並未畫設停止線，且無法證明系爭汽車有超速或有未注意的
    情況等語，然系爭汽車若有特別注意，豈會直接開到坡道上
    來之正前方而與被告車輛發生碰撞，本院審酌兩造之違規情
    節及過失之輕重等情，原告顯係與有過失，然被告車輛為支
    線道車，未禮讓主線道之系爭汽車，導致與系爭汽車之碰撞
    ，實屬肇事主因，本院認為被告應對原告負十分之七之損害
    賠償責任，原告則應承擔十分之三之過失，適用過失相抵之
    法則；㈢基上，被告應賠償原告之金額為七萬七千零三十六
    元，計算式：110,052×0.7≒77,036（小數點下四捨五入）。
五、綜上所述，原告本於保險法第五十三條第一項及民法侵權行
    為法律關係，請求被告給付二十四萬六千一百一十八元，及
    自起訴狀繕本送達翌日（即一百一十一年七月十九日）起至
    清償日止，按年息百分之五計算之利息，其請求於主文第一
    項之範圍內為有理由，應予准許。超過主文第一項範圍之請
    求，則屬無據，應予駁回。
六、本件係就民事訴訟法第四百二十七條第一項訴訟適用簡易程
    序所為被告一部敗訴之判決，依同法第三百八十九條第一項
    第三款規定，就被告敗訴部分應依職權宣告假執行。並依同
    法第三百九十二條第二項規定，就被告敗訴部分依被告聲請
    宣告被告預供擔保後，得免為假執行。
七、本件訴訟費用額，依後附計算書確定如主文所示金額。
八、本件事證已臻明確，兩造其餘攻擊防禦方法，於本判決結果
    不生影響，爰不一一論述，併此敘明。
九、據上論結，原告之訴為一部有理由，一部無理由，依民事訴
    訟法第七十九條，判決如主文。 
中　　華　　民　　國　　111 　年　　11　　月　　30　　日
                              臺北簡易庭
                              法      官  文衍正
以上正本係照原本作成。
如對本判決不服，須於判決送達後二十日內向本庭（臺北市重慶
南路一段一百二十六巷一號）提出上訴狀。（須按他造當事人之
人數附繕本）。如委任律師提起上訴者，應一併繳納上訴審裁判
費。
中　　華　　民　　國　　111 　年　　11　　月　　30　　日
                              書  記  官  高秋芬
訴訟費用計算書：
項        目             金  額（新臺幣）        備  註 
第一審裁判費　　           2,650元
合　　　　計　　     　    2,650元 

附表： 
年次 折         舊         額  折  舊  後  餘  額   金  額   計    算    方    式 金  額   計  算  方  式   1 74,377 201,564×0.369=74,377 127,187 201,564-74,377=127,187   2 46,932 127,187×0.369=46,932 80,255 127,187-46,932=80,255   3 14,807 80,255×0.369×(6/12)=14,807 65,448 80,255-14,807=65,448 註：元以下四捨五入。